臺灣新竹地方法院民事小額判決  
109年度竹小字第516號
原      告
即反訴被告  巫祥銨  

被      告
即反訴原告  陳水淋  
上列當事人間損害賠償事件，本院於民國110年1月12日辯論終結
，判決如下：
    主      文
原告之訴駁回。
訴訟費用新臺幣肆仟元由原告負擔。
反訴被告應給付反訴原告新臺幣貳萬捌仟伍佰貳拾肆元，及自民
國一○九年十月十八日起至清償日止，按週年利率百分之五計算
之利息。
反訴原告其餘之訴駁回。
反訴訴訟費用新臺幣壹仟元，由反訴被告負擔新臺幣柒佰參拾玖
元，餘由反訴原告負擔。
反訴原告勝訴部分得假執行。
    事實及理由
甲、程序方面：
壹、按被告於言詞辯論終結前，得在本訴繫屬之法院，對於原告
    及就訴訟標的必須合一確定之人提起反訴；反訴之標的，如
    專屬他法院管轄，或與本訴之標的及其防禦方法不相牽連者
    ，不得提起，民事訴訟法第259條第1項、第260條第1項分別
    定有明文。所謂反訴之標的與本訴之標的及其防禦方法有牽
    連關係者，乃指反訴標的之法律關係與本訴標的之法律關係
    或本訴被告作為防禦方法所主張之法律關係間，有牽連關係
    而言。即舉凡本訴標的之法律關係或作為防禦方法所主張之
    法律關係，與反訴標的之法律關係同一，或當事人雙方所主
    張之權利，由同一法律關係發生，或本訴標的之法律關係發
    生之原因，與反訴標的之法律關係發生之原因，其主要部分
    相同，均可認兩者間有牽連關係。原告主張其於民國109年6
    月6日12時25分許在新竹市東區慈雲路與公道五路口與被告
    發生車禍，致駕駛之車輛受損，被告就該車禍事故係有過失
    ，故依侵權行為之法律關係請求被告負賠償責任；而被告則
    主張其亦因同一車禍致其駕駛車輛受損，且原告就該交通事
    故有過失，遂提起反訴請求原告負損害賠償責任等語，足見
    原告及被告各主張之訴訟標的法律關係均係基於兩造因前開
    車禍事故各自受有車輛毀損之同一原因事實所生，則反訴標
    的與本訴標的具有相牽連關係，依首開說明，被告於本訴言
    詞辯論終結前提起反訴，要屬有據，應予准許。
貳、訴狀送達後，原告不得將原訴變更或追加他訴。但擴張或減
    縮應受判決事項之聲明者，不在此限，民事訴訟法第255條
    第1項第3款定有明文。本件反訴原告起訴請求反訴被告賠償
    新臺幣（下同）138,609元，及自起訴狀繕本送達之翌日起
    至清償日止，按週年利率百分之5計算之利息，嗣於言詞辯
    論程序中減縮聲明為：被告應給付原告38,609元，及自起訴
    狀繕本送達之翌日起至清償日止，按週年利率百分之5計算
    之利息，有反訴狀及言詞辯論筆錄在卷可按，經核與前開規
    定無不合，應予准許。
乙、實體方面：
壹、本訴部分：
一、原告起訴主張：原告於109年6月6日12時25分許，駕駛訴外
    人郭惠萍所有車牌號碼000-0000號自用小客車（下稱ANF-32
    20車輛），行經新竹市東區慈雲路與公道五路口處，欲左轉
    ，卻遭被告駕駛之車牌號碼000-0000號自用小客車（下稱BA
    T-6895車輛）橫向撞擊，致ANF-3220車輛毀損。被告所提供
    的行車紀錄器的電磁紀錄是擷取畫面，看不出原告駕駛之車
    輛有撞到被告的車輛，只有看到原告駕駛車輛向右滑行，壓
    白線。ANF-3220車輛經送車廠修復後，共支出維修費用新臺
    幣28,460元（其中工資7,394元、零件費用10,070元、烤漆
    費用10,996元），被告依法應負損害賠償責任，訴外人郭惠
    萍已將前揭債權讓與原告，為此爰依侵權行為及債權讓與之
    規定，提起本件訴訟等語。並於本院聲明：被告應給付原告
    28,460元，及自起訴狀繕本送達翌日起至清償日止，按週年
    利率百分之5計算之利息。
二、被告則以：依據新竹市交通隊所做的道路交通事故原因初步
    分析研判表，判定本件事故肇事原因乃因原告違反特定標誌
    標線禁制，任意變換車道線所致，被告既無肇事責任，且明
    確為本事故之受害者，並無逃避脫責之必要等語。並於本院
    聲明：原告之訴駁回。
貳、反訴部分：
一、反訴原告起訴主張：反訴原告於109年6月6日12時25分許，
    駕駛訴外人徐世衡所有BAT-6895車輛，行經新竹市東區慈雲
    路與公道五路口停等紅燈，欲往科學園區方向直行，綠燈起
    步旋即遭反訴被告駕駛ANF-3220車輛撞擊，造成BAT-6895車
    輛毀損。本件事故乃肇因反訴被告駕駛ANF-3220車輛原停在
    慈雲路最內側道上，依照道路交通安全規則只許左轉，反訴
    被告卻在無任何受迫因素下，違規變換車道線，顯然係單方
    面違反交通規則。BAT-6895車輛經送車廠修復後，共支出維
    修費用38,609元（其中工資27,403元、零件費用11,206元）
    ，反訴被告依法應負損害賠償責任，訴外人徐世衡已將前揭
    債權讓與反訴原告，為此爰依侵權行為及債權讓與之規定，
    提起本件反訴等語。並於本院聲明：反訴被告應給付反訴原
    告38,609元，及自起訴狀繕本送達翌日起至清償日止，按週
    年利率百分之5計算之利息。
二、反訴被告則以：本件車禍事故之發生，是反訴原告來撞伊的
    ，當下伊有拍影片，是針對伊車子被撞後及警員在畫線的照
    片及錄影等語。並於本院聲明：反訴原告之訴駁回。
參、本院之判斷：
一、本訴部分：
　　被告於109年6月6日12時25分許駕駛BAT-6895車輛行經新竹
    市東區慈雲路與公道五路口時，與訴外人郭惠萍所有、原告
    駕駛之ANF-3220車輛發生碰撞之事實，有新竹市警察局109
    年9月24日竹市警交字第1090036030號函及函附之道路交通
    事故現場圖、A3類道路交通事故調查報告表、初步分析研判
    表及現場照片在卷可憑。是本件本院所應審究者為：（一）
    被告就本件車禍之發生，是否有過失？（二）原告得向被告
    請求賠償金額為何？經查：
（一）被告就本件車禍之發生，是否有過失部分：
    ⒈按因故意或過失，不法侵害他人之權利者，負損害賠償責
      任，民法第184條第1項前段定有明文。是侵權行為所發生
      之損害賠償請求權，以有故意或過失不法侵害他人權利為
      其成立要件，若其行為並無不法，或其行為並無故意或過
      失，即無賠償之可言（最高法院49年台上字第2323號判例
      意旨參照）。次按當事人主張有利於己之事實，就其事實
      有舉證之責任，民事訴訟法第277條前段定有明文；又民
      事訴訟如係由原告主張權利者，應先由原告負舉證之責，
      若原告先不能舉證，以證實自己主張之事實為真實，則被
      告就其抗辯事實即不能舉證，或其所舉證據尚有疪累，亦
      應駁回原告之請求。本件原告主張ANF-3220車輛係因被告
      過失不法行為而受損，已為被告否認，自應由原告就被告
      有何過失不法侵害行為之事實負舉證之責任。
    ⒉按禁止變換車道線，用以禁止行車變換車道。汽車在同向
      二車道以上之道路（車道數計算，不含車種專用車道、機
      車優先道及慢車道），除應依標誌或標線之指示行駛外，
      並應遵守下列規定：六、變換車道時，應讓直行車先行，
      並注意安全距離。道路交通標誌標線號誌設置規則第167
      條第1項前段及道路交通安全規則第98條第1項第6款分別
      定有明文。
　　⒊本院於本件審理時當庭勘驗被告車輛行車紀錄器影像畫面
      ，勘驗結果略以：「畫面開始原告駕駛車號000-0000號白
      色自小客車停止在畫面左下方左轉車道，前方有1輛紅色
      自小客車，被告駕駛車號000-0000號車輛停止在中間車道
      ，前方有1輛銀色廂型自小客車。行車紀錄器畫面約25秒
      時被告車輛開始移動，原告駕駛車輛自內側車道車頭偏右
      向前行駛，與被告駕駛車輛發生碰撞。」等情，有言詞辯
      論筆錄在卷可佐（見本院卷第88頁）；參以被告於警詢稱
      述：我從慈雲路中間車道直行起步，我才剛起步，我左側
      被左側車道的自小客撞到等語（見本院卷第35頁），可知
      原告駕駛ANF-3220車輛行駛在慈雲路與公道五路口之內側
      左轉車道，至肇事地通過慈雲路口時，跨越禁止變換車道
      線，本應讓直行車先行並注意安全距離，惟未注意右側已
      在中間車道直行之被告駕駛之BAT-6895車輛而讓其先行，
      致與BAT-6895車輛發生擦撞，此亦有新竹市警察局上開函
      暨檢送之道路交通事故相關資料在卷可稽，自足堪認原告
      就本件交通事故之發生確有過失，且原告應負主要過失責
      任，被告則無過失。而交通部公路總局竹苗區車輛行車事
      故鑑定會亦同此鑑定結果，有該鑑定意見書1份附卷可按
      （見本院卷第111至116頁）。
　　⒋原告雖於警詢稱述：我行駛慈雲路，我要左轉，我在左轉
      車道，我前面還有車，我是停駛狀態，被對方撞到，他是
      從我的右車道過去的，他是要左轉才撞到我，他橫著撞到
      我的等語（見本院卷第33頁），與本院勘驗結果不同；而
      原告就其主張僅提出本件事故後警察到現場畫線的錄影紀
      錄，經本院勘驗結果略以：畫面顯示本件事故發生之後，
      兩車靜止的狀態，現場員警當場標示車禍現況，以及ANF-
      3220車輛車損的照片及員警所製作的現場圖等情，有言詞
      辯論筆錄在卷可稽（見本院卷第127頁），原告主張被告
      車輛橫著碰撞原告車輛，與事實不符。
（二）關於原告得向被告請求賠償金額為何部分：
　　　本件車禍之發生，既無法證明係因被告之過失行為所造成
      ，被告即無損害賠償責任可言，原告主張被告應賠償ANF-
      3220車輛受損部分經送廠修復後所支出之維修費用計28,4
      60元，即屬無據。
二、反訴部分：
（一）反訴原告主張前揭事實，業據其提出新竹市警察局道路交
      通事故初步分析研判表、事故現場圖、事故照片、估價單
      等件為證，且經新竹市警察局上開函件檢送本件事故相關
      之道路事故現場圖、A3類道路交通事故調查紀錄表、初步
      分析研判表、現場圖、事故照片等在卷，且經本院認定反
      訴被告就本件車禍發生原因有過失，反訴被告無過失，已
      如前述，反訴被告之過失行為與BAT-6895車輛受有損害間
      具相當因果關係，反訴被告自應就其過失不法侵權行為所
      致BAT-6895車輛損害，負賠償責任。
（二）又按因故意或過失不法侵害他人之權利者，負損害賠償責
      任；又汽車、機車或其他非依軌道行駛之動力車輛，在使
      用中加損害於他人者，駕駛人應賠償因此所生之損害；不
      法毀損他人之物者，被害人得請求賠償其物因毀損所減少
      之價值，民法第184條第1項前段、第191條之2、第196條
      分別定有明文。又物被毀損時，被害人除得依據民法第19
      6條請求賠償外，並不排除民法第213條至第215條之適用
      ，依民法第196條請求賠償物被毀損所減少之價額，得以
      修復費用為估定之標準，但以必要者為限（例如：修理材
      料以新品換舊品，應予折舊），亦有最高法院77年度第9
      次民事庭會議決議（一）、同院73年度台上字第1574號判
      決可資參照。查反訴被告因前開過失肇致本件車禍，並致
      BAT-6895車輛受有損害等情，已如前述，則反訴被告自應
      就BAT-6895車輛損害負賠償責任。又BAT-6895車輛受損後
      ，經送車廠估修結果，其必要之修復費用為38,609元（其
      中含工資27,403元、零件費用11,206元），業據原告提出
      估價單乙紙在卷可參，經核該估價單所列各修復項目與系
      爭車輛受損之情形相符，堪認確係屬修復BAT-6895車輛所
      必要。又BAT-6895車輛係於104年2月份出廠，有系爭車輛
      車籍資料附卷可憑，至本件肇事發生時（即109年6月6日
      ）已有5年4月之使用期間，依前揭說明，以新品換舊品而
      更換之零件，自應予以折舊，本院依行政院公布之固定資
      產耐用年數表及固定資產折舊率表，採定率遞減法計算其
      折舊，即自用小客車耐用年數5年，每年折舊率千分之369
      ，但其最後1年之折舊額，加歷年折舊累計額，其總和不
      得超過該資產成本額之10分之9，經核BAT-6895車輛使用
      年數已逾5年，故以5年計，而BAT-6895車輛修復之零件費
      用為11,206元，扣除折舊金額後為1,121元（計算式：11,
      206×1/10＝1,121，元以下四捨五入），加計前開工資27,4
      03元，則BAT-6895車輛之修復費用應為28,524元（計算式
      如1,121＋27,403＝28,524）。
（三）又給付無確定期限者，債務人於債權人得請求給付時，經
      其催告而未為給付，自受催告時起，負遲延責任。其經債
      權人起訴而送達訴狀，或依督促程序送達支付命令，或為
      其他相類之行為者，與催告有同一之效力；遲延之債務，
      以支付金錢為標的者，債權人得請求依法定利率計算之遲
      延利息。但約定利率較高者，仍從其約定利率；應付利息
      之債務，其利率未經約定，亦無法律可據者，週年利率為
      百分之五，民法民法第229條第2項、第223條第1項、第20
       3條定有明文。本件反訴原告依侵權行為之法律關係請求
      反訴被告賠償屬無確定期限債務，反訴原告請求反訴被告
      自起訴狀繕本送達翌日即自109年10月18日起至清償日止
      ，按週年利率百分之5給付遲延利息，即屬有據。
肆、綜上所陳，本訴部分，被告就本件事故發生並無過失，原告
    依侵權行為法律關係，請求被告賠償原告28,460元，及自起
    訴狀送達之翌日起至清償日止，按週年利率百分之5計算之
    遲延利息，為無理由，應予駁回。反訴部分，反訴原告依侵
    權行為法律關係請求反訴被告賠償28,524元，及自起訴狀送
    達之翌日即109年10月18日起至清償日止，按週年利率百分
    之5計算之利息，為有理由，應予准許，逾此部分之請求，
    應屬無據，應予駁回。又本件係適用小額訴訟事件為反訴被
    告部分敗訴之判決，應依職權宣告假執行，並於判決時確定
    訴訟費用額如主文第2、5項所示之金額。
據上論結，本件原告之訴為無理由，反訴原告為一部有理由，一
部無理由，依民事訴訟法第436條之23、第436條第2項、第78條
、第79條、第436條之19第1項、第436條之20，判決如主文。
中　　華　　民　　國　　110 　年　　1 　　月　　26　　日
                  新竹簡易庭    法  官  邱玉汝
以上正本證明與原本無異。
如對本判決上訴，非以其違背法令為理由不得為之，且須於判決
送達後20日內向本院提出上訴狀並記載上訴理由（須按他造當事
人之人數附繕本）；如委任律師提起上訴者，應一併繳納上訴審
裁判費。
中　　華　　民　　國　　110 　年　　1 　　月　　26　　日
                                書記官  陳筱筑